【裁判字號】    92,訴,202
【裁判日期】    920513
【裁判案由】    詐欺等
【裁判全文】
臺灣彰化地方法院刑事判決                          九十二年度訴字第二二號
    公  訴  人  臺灣彰化地方法院檢察署檢察官
    被      告  甲○○
右列被告因詐欺等案件，經檢察官提起公訴（九十一年度偵字第七七二七號），本院
判決如左：
    主  文
甲○○行使偽造私文書，足以生損害於他人，處有期徒刑陸月，如易科罰金以佰元
折算壹日。
    事  實
一、甲○○於民國八十九年三月間，自任合會會首，向乙○○、黃進來等人招募連同
    會首共二十三人之合會一組，會期自八十九年三月十五日起至九十一年一月十五
    日止，每月每會新台幣（下同）二萬元，採內標之方式標會，即約定於會期內每
    月十五日晚上八時，在甲○○位於彰化縣員林鎮○○里○○街五五巷十五號之住
    所開標，會員如欲競標，應提出標單書寫其姓名與所出標息參與投標，並以所出
    標息最高者得標；如有某會員得標，除先前已經得標之會員（即俗稱之死會會員
    ）仍需繳付二萬元之會款給會首甲○○之外，其餘尚未得標之會員（即俗稱之活
    會會員）則只須將二萬元扣除得標標息之餘款交給會首甲○○，再由甲○○將該
    次會期所有合會會員所繳納之全部會款轉交給得標會員。詎於該合會開始進行後
    ，甲○○因資金窘迫，竟思偽造標單予以行使以詐取會款，遂基於為自己不法所
    有之意圖，於九十年八月十五（起訴書誤載為九十一年八月十五日），在其上開
    住處，於白紙上偽填乙○○之姓名及三千一百元之標息，以此方式偽造標單後，
    持以行使參加競標而標得會款，使乙○○、秀輝、張志榮、阿柔、黃進來、謝清
    江等活會會員因此陷於錯誤而交付會款予甲○○，共計詐得金額為十萬零一千四
    百元，足以生損害於乙○○等上開活會會員，得手後並由甲○○將上開標單撕毀
    丟棄。嗣於該合會結束後，因甲○○無法交付乙○○應得之會款，乙○○始循線
    獲悉上情。
二、案經乙○○訴由臺灣彰化地方法院檢察署檢察官署偵查起訴。
      理  由
一、右揭事實，業據被告甲○○於偵、審中坦承不諱，核與告訴人乙○○於偵、審中
    之指訴，情節相符，並有合會會單一紙、本票二張及協議書一份（以上均為影本
    ）附卷可資佐證。本件事證明確，被告上開犯行，堪以認定。
二、按冒用他人名義書寫標單，冒標他人之合會，茍標單上除書寫被冒標者之姓名，
    及欲標取會款所出利息之金額外，並書有「標單」之意旨，而就文義內容之本身
    ，使人一見即知係投標會款之標單，則該標單固係刑法第二百十條所稱之私文書
    ；惟如僅在紙上書寫被冒標者之姓名及所出利息之金額，就其內容本身並不足以
    獨立表示一定用意之證明，如非依民間合會之習慣，尚無從認定其上之文字，係
    用以表示該名義人願出所書金額之利息以標取合會會款之證明，則非刑法第二百
    十條所規定之私文書，而係同法第二百二十條以文書論之準私文書，此有最高法
    院八十九年台上字第七一九九號判決可資參考。本件被告甲○○偽造之標單上僅
    書寫被冒標者之姓名及欲投標金額，並無其他足資令人立即辨識上開文書即為標
    單之意旨，必須依民間合會之習慣，始能用以表示該名義人願出所書金額之利息
    以標取合會會款之證明，故應係刑法第二百二十條規定之準私文書。是核其所為
    ，係犯刑法第二百十六條、第二百二十條第一項、第二百十條之行使偽造準私文
    書罪及同法第三百三十九條第一項之詐欺取財罪。被告於標單上偽造會員甲○○
    署押之行為，係偽造準私文書之階段行為，偽造準私文書之低度行為，復為行使
    之高度行為所吸收，均不另論罪。又被告偽造標單得標使活會會員繳納會款，同
    時詐騙數活會會員款項，係一行為觸犯數罪名，為想像競合犯，應依刑法第五十
    五條之規定，從一重之詐欺罪處斷。再被告所犯上開行使偽造準私文書，與詐欺
    犯行間有方法結果之牽連關係，為牽連犯，應從一較重之行使偽造準私文書罪處
    斷。爰審酌被告未有前科紀錄、素行尚佳，其利用會員之信任關係，冒用乙○○
    之名義標得會款，使被害人辛苦積蓄，甚難求償，所受損害匪淺，及其犯後猶未
    能與被害人達成民事和解，賠償被害人之損害，暨考量其所詐得金額之多寡，犯
    後坦承一切犯行等情狀，量處如主文所示之刑，並諭知如易科罰金之折算標準。
    另被告偽造之上開標單業已撕毀丟棄，業據被告陳明在卷，該標單既已滅失而不
    存在，故對該標單上偽造之「乙○○」署押，亦不予宣告沒收，附此說明。
據上論斷，應依刑事訴訟法第二百九十九條第一項前段，刑法第二百十六條、第二百
二十條第一項、第二百十條、第三百三十九條第一項、第五十五條、第四十一條第一
項前段，罰金罰鍰提高標準條例第一條前段、第二條，判決如主文。
本案經檢察官郭銘禮到庭執行職務。
中      華      民      國    九十二    年      五      月     十三     日
                              臺灣彰化地方法院刑事第一庭
                                        審判長法官   葉   榮   郎
                                        法      官   洪   志   賢
                                        法      官   簡   璽   容
右正本證明與原本無異。
如不服本判決，應於判決送達後十日內向本院提出上訴狀( 須附繕本 )。
告訴人或被害人對於判決如有不服具備理由請求檢察官上訴者，其上訴期間之計算係
以檢察官收受判決正本之日期為準。
                                        法院書記官   王   惠   嬌
中      華      民      國    九十二    年      五      月     十五     日
刑法第二百十六條
行使第二百十條至第二百十五條之文書者，依偽造、變造文書或登載不實事項或使登
載不實事項之規定處斷。
刑法第二百二十條
在紙上或物品上之文字、符號、圖畫、照像，依習慣或特約，足以為表示其用意之
證明者，關於本章及本章以外各罪，以文書論。
錄音、錄影或電磁紀錄藉機器或電腦之處理所顯示之聲音、影像或符號，足以為表
示其用意之證明者，亦同。
稱電磁紀錄，指以電子、磁性或其他無法以人之知覺直接認識之方式所製成之紀錄
，而供電腦處理之用者。
刑法第二百十條
偽造、變造私文書，足以生損害於公眾或他人者，處五年以下有期徒刑。
刑法第三百三十九條
意圖為自己或第三人不法之所有，以詐術使人將本人或第三人之物交付者，處五年以
下有期徒刑、拘役或科或併科一千元以下罰金。
以前項方法得財產上不法之利益或使第三人得之者亦同。
前二項之未遂犯罰之。


司法院資訊處製作；財團法人民間司法改革基金會備份。
